臺灣臺南地方法院刑事判決　　　　　　　　　　　　　九十年度交易字第五二六號
　　公　訴　人　臺灣台南地方法院檢察署檢察官
　　被　　　告　甲○○
右列被告因公共危險案件，經檢察官提起公訴（九十年度營偵字第一五九八號、九十
年度偵字第一二○○八號），本院判決如左：
    主  文
甲○○意圖為自己不法之所有侵占遺失物，處罰金肆仟元，如易服勞役，以參佰元折
算壹日；又行使變造之汽車駕駛執照，足以生損害於公眾，處有期徒刑參月，如易科
罰金，以參佰元折算壹日；又服用酒類，不能安全駕駛動力交通工具而駕駛，處有期
徒刑肆月，如易科罰金，以參佰元折算壹日；又服用酒類，不能安全駕駛動力交通工
具而駕駛，處有期徒刑陸月，如易科罰金，以參佰元折算壹日；應執行有期徒刑壹年
，如易科罰金，以參佰元折算壹日。
    事  實
一、甲○○於民國七十七年間因過失致死，經台灣高雄地方法院判處有期徒刑一年六
    月，於七十七年十月三日執行完畢，仍不知悔改，又於八十九年十一月間某日
    ，在高雄市○鎮區○○路加油站附近，拾獲不詳姓名之人所遺失之汽車駕駛執照
    ，竟意圖為自己不法之所有，將之侵占入己。又甲○○之駕駛執照因酒後駕車
    為警吊扣，竟另行起意，於八十九年十一月間某日，在高雄市不詳地點，將上開
    拾獲之駕駛執照上之「普通小型車」字樣剪下，貼於其機車駕駛執照（編號Ｚ0
    00000000號）上，變造前開機車駕駛執照為自用小客車駕駛執照，足以
    生損害於警察機關及交通管理機關對於駕駛人及行車之管理。甲○○又於九十
    年九月十九日晚上二十二時許，在高雄市家中，與朋友飲用一瓶高梁酒後，業已
    達於不能安全駕駛動力交通工具之程度，仍於次日即二十日凌晨零時三十三分許
    ，駕駛車號ＶＢ─五一三二號自用小客車，行經國道一號高速公路二七七公里（
    台南縣後壁鄉○○○○道時，為警攔檢，並以酒精測定器檢測吹氣，其吐氣所含
    酒精成份達每公升一點零三毫克。經警將甲○○帶回警局偵訊時，甲○○竟出示
    上開變造之汽車駕駛執照供警查驗，為警當場識破而查獲，並扣得前開變造之駕
    駛執照一枚。甲○○仍不知警惕再於九十年十月十四日晚十八時許，在高雄市
    家中與朋友一同飲用一瓶高梁酒後，業已達於不能安全駕駛動力交通工具之程度
    ，仍於次日即十五日凌晨四時四十五分許，駕駛車號ＶＢ─五一三二號自小客車
    行經國道一號高速公路三二七公里（台南縣新市鄉路段）北向車道時，為警攔檢
    ，並以酒精測定器檢測吹氣其吐氣，所含酒精成份達每公升一點零六毫克。
二、案經國道公路警察局第四警察隊、第五警察隊分別報請臺灣臺南地方法院檢察署
    檢察官偵查起訴。
    理  由
一、訊據被告甲○○對於右揭犯行於警訊、檢察官偵查及本院審理中均坦白承認，且
    有變造之駕駛執照一枚及內政部警政署國道公路警察局舉發違反道路交通管理事
    件通知單、刑法第一百八十五條之三案件測試觀察紀錄表、酒精測試紀錄各二紙
    可稽，其犯行自堪認定。
二、按酒精使用後對人體之影響，除造成自主神經系統亢奮，與認知功能之暫時性缺
    損外，與駕駛能力有關者，為對於移動景物的追蹤能力、經強光照射後恢復視力
    ，及監視四周的注意力等，而此三種能力在夜間駕車尤其重要，許多人飲酒後因
    沒有可自覺的生理反應，以致腦部功能已缺損而仍不自知照常開車，此乃許多酒
    後駕車造成意外事故之主因之一（台北醫學院附設醫院精神科蔡尚穎主任論文「
    酒精對人體生理與行為之影響」參照），亦為刑法修正增訂第一百八十五條之三
    之立法理由。次按，許多研究指出呼氣酒精濃度達每公升０．二五毫克以上或血
    液中酒精濃度達０．０五 ﹪（五０mg/dl）以上，將使其複雜技巧障礙、駕駛能
    力變壞肇事率比未飲酒時高二倍（參見司法院第四十五、第四十六期司法業務研
    究會研究專輯刑事法律專題研究（十七）第三０七頁，中央警察大學交通學系暨
    交通管理研究所蔡中志——對飲酒不能安全駕駛之執法研究）。再者，道路交通
    安全規則第一百十四條第二款規定，汽車駕駛人飲酒後吐氣所含酒精成份（即濃
    度）超過每公升０．二五毫克以上者，不得駕車，即是基於酒精對人體中樞神經
    系統有麻醉作用，為維護安全駕駛，而為之禁止規定。另刑法第一百八十五條之
    三所稱服用酒類或其他相類之物，不能安全駕駛動力交通工具之公共危險條款，
    則屬抽像危險犯之規定，此種抽象危險犯係伴隨飲酒過量駕車之行為而當然成立
    。換言之，只需客觀上有此種行為出現，危險即視為存在，是否果真肇事，並不
    影響公共危險罪責之成立，然如確實因之駕車肇事，其刑責之明顯性，自更不待
    言。又參考德國、美國之認定標準，對於酒精濃度呼氣已達每公升０．五五毫克
    或血液濃度達０．一一％以上，肇事率為一般正常人之十倍，認為已達「不能安
    全駕駛」之標準；至於上揭數值以下之行為，如輔以其他客觀事實得作為「不能
    安全駕駛」之判斷，亦認為應依刑法第一百八十五條之三之規定移送法辦處以刑
    罰，此有法務部八十八年五月十八日法八八檢字第００一六六九號函可資參照。
三、經查，本件被告於上述時、地，二次酒後駕車肇事之事實，除據其供認屬實外，
    另被告駕車經警當場測其吐氣之酒精濃度，仍達每公升一點零三及一點零六毫克
    ，亦有前開吐氣酒精濃度測試報告表二紙附卷可按，惟已超過每公升０．五五毫
    克以上，依前開說明可知，被告已有應變能力、注意力、操控力降低之情形，而
    依前述道路交通安全規則之規定本不得駕車，被告竟無視上開規定，猶駕車外出
    ，其酒後駕車犯行自堪認定。
四、核被告甲○○所為，係犯刑法第三百三十七條之侵占遺失物罪、第二百十六條、
    第二百十二條之行使變造關於能力之證書罪、第一百八十五條之三之酒醉駕車罪
    （二次）。被告所為變造關於能力之證書罪之低度行為，為行使之高度行為所吸
    收，不另論罪。又其所犯侵占遺失物、行使變造關於能力之證書罪及二次酒醉駕
    車等四罪間，犯意各別，行為互殊，應分論並罰。本院審酌被告犯罪之動機、目
    的、生活狀況、品行、智識程度、及被告曾於六十七年及七十七年間，二次因過
    失致死，經台灣高雄地方法院分別處以保護管束及判處有期徒刑一年六月。復因
    酒後駕車經吊扣駕駛執照後，又二次酒後駕車，酒測之酒精濃度分別達一點零三
    及一點零六，顯見其駕車態度魯莽，嚴重危害交通安全，惡性重大。及審被告犯
    罪後業就所為坦承不諱，態度尚稱良好等一切情狀，分別量處如主文所示之刑，
    並分別諭知易科罰金及易服勞役之折算標準，及定其應執行之刑，以資懲儆。
五、按：所謂變造文書係指不變更文書之本質，僅就文書內容有所變更者而言，苟文
    書之本質已有變更，應以偽造文書論，有最高法院八十六年台上字第二四九五號
    刑事裁判可稽，經查被告今將「機車駕駛執照」變更為「汽車駕駛執照」，其駕
    駛執照之本質並未變更，僅係就該文書之內容有所變更，今公訴人論以偽造特種
    文書罪，似有未洽，惟適用之法條並未變更，故不依刑事訴訟法第三百條之規定
    變更起訴法條。
六、末扣案變造之汽車駕駛執照，其中「普通小型車」字樣，係被告於八十九年十一
    月間某日，在高雄市○鎮區○○路加油站附近，所拾獲之汽車駕駛執照上所剪下
    ，該駕駛執照因未扣案，被告亦未保留，且不復記憶為何人所有，故本院無法查
    證所有人為何。然因該變造之字樣非被告所有，依刑法第三十八條之規定，不應
    予以沒收，附此敘明。
據上論斷，應依刑事訴訟法第二百九十九條第一項前段，刑法第三百三十七條、第二
百十二條、第二百十六條、第一百八十五條之三、第四十一條第一項前段、第四十二
條第二項、第五十一條第五款，罰金罰鍰提高標準條例第一條、第二條，判決如主文
。
本案經檢察官曲鴻煜到庭執行職務
中      華      民      國      九十一      年    一    月      十四    日
                                  臺灣臺南地方法院交通法庭
                                      法  官  蔡  直  青
右正本證明與原本無異。
如不服本判決，應於判決送達後十日內向本院提出上訴狀( 應附繕本 )。
                                      書記官  孫  鈴  堯
中      華      民      國      九十一      年    一    月      十七    日
附錄法條：
中華民國刑法第三百三十七條
 (侵占遺失物罪)
意圖為自己或第三人不法之所有，而侵占遺失物、漂流物或其他離本人所持有之物者
，處五百元以下罰金。
中華民國刑法第二百一十六條
 (行使偽造變造或登載不實之文書罪)
行使第二百十條至第二百十五條之文書者，依偽造、變造文書或登載不實事項或使登
載不實事項之規定處斷。
中華民國刑法第二百一十二條
 (偽造變造特種文書罪)
偽造、變造護照、旅券、免許證、特許證及關於品行、能力服務或其他相類之證書、
介紹書，足以生損害於公眾或他人者，處一年以下有期徒刑、拘役或三百元以下罰金
。
中華民國刑法第一百八十五條之三
服用毒品、麻醉藥品、酒類或其他相類之物，不能安全駕駛動力交通工具而駕駛者，
處一年以下有期徒刑、拘役或三萬元以下罰金。
